【裁判字號】    98,上,304
【裁判日期】    990713
【裁判案由】    損害賠償
【裁判全文】
臺灣高等法院臺中分院民事判決           98年度上字第304號
上  訴  人    戊○○○陳添明.
上  訴  人    寅○○陳添明承.
上  訴  人    子○○陳添明承.
上  訴  人    辛○○
上  訴  人    己○○
上  訴  人    庚○○
前列六人兼共同
訴訟代理人    癸○○陳添明承.
上  訴  人    壬○○陳添明承.
被 上 訴人    丙○○
被 上 訴人    丁○○
訴訟代理人    丑○○
被 上 訴人    甲○○○○○○.
兼訴訟代理人  乙○○
上列當事人間請求損害賠償事件，上訴人對於民國 98年6月25日
臺灣南投地方法院 97年度訴字第138號第一審判決提起上訴，本
院於99年6月29日言詞辯論終結，判決如下：
    主  文
上訴駁回。
第二審訴訟費用由上訴人負擔。
    事實及理由
一、陳添明於民國（下同） 97年6月10日死亡，戊○○○、寅○
    ○、子○○、癸○○、壬○○為陳添明之子女，有繼承系統
    表、死亡證明書、戶籍謄本為證，並經彼等聲明承受訴訟（
    本院卷第95至102頁），與法規定相符，應予准許。
二、按在第二審程序，當事人為訴之變更或追加，原則上固應得
    他造同意，但單純擴張或減縮應受判決事項之聲明者，無須
    他造同意，民事訴訟法第446條第1項但書定有明文。上訴人
    上訴原聲明：(一)原判決廢棄。(二)被上訴人丙○○等應連帶給
    付癸○○43萬4358元；陳添明56萬9000元；己○○、辛○○
    、庚○○各30萬元，及均自起訴狀繕本送達最後一名被上訴
    人之翌日即97年3月13日起至清償日止，按年息百分之5計算
    之利息。(三)願供擔保請准宣告假執行。嗣於言詞辯論期日聲
    明(一)原判決廢棄。(二)被上訴人丙○○等應連帶給付癸○○43
    萬4358元；陳添明10萬元；己○○、辛○○、庚○○各10萬
    元，及均自起訴狀繕本送達最後一名被上訴人之翌日即97年
    3月13日起至清償日止，按年息百分之5計算之利息。核屬減
    縮應受判決事項之聲明，為法之所許，亦無須他造同意，合
    先敘明
三、上訴人主張：
  (一)上訴人癸○○之兄弟即陳坤泉於95年3月23日下午2時53分許
    ，駕駛車牌號碼 NO－0230號自小客車（下稱A車），沿南投
    縣南投市○○路由北往南方向行駛，途經 Y字型交岔路口時
    ，欲直行進入左側產業道路，適有被上訴人丙○○即前係址
    設南投縣南投市○○路316號原被上訴人白君魁即中信行（
    95年10月11日負責人變更為被上訴人白君婷）之貨運司機，
    為從事駕駛業務之人，駕駛車牌號碼4437－GD號自小貨車（
    下稱 B車），由對向右岔路即沿南投縣南投市○○路由南往
    北方向行駛，而被上訴人丙○○在行經閃光號誌前已看見陳
    坤泉以每小時17公里之速度正要進入左岔路口內，竟未注意
    安全小心通過，又疏於防備及未注意前方車輛狀況，亦未減
    速至可作隨時煞停車準備，貿然轉動方向盤使車頭改向右轉
    ，欲超越陳坤泉，因而撞擊陳坤泉駕駛之 A車。復有被上訴
    人丁○○駕駛車牌號碼 QV－8706號自小客車（下稱C車），
    以與被上訴人丙○○駕駛之 B車相同之速度，緊跟在後方，
    卻未與前車保持安全間距，亦疏於防備及注意前方車輛狀況
    ，而自後撞擊被上訴人丙○○所駕駛之 B車，陳坤泉不堪此
    二次撞擊，因而胸部挫傷致血氣胸死亡。
  (二)陳添明為陳坤泉之父，上訴人己○○、辛○○、庚○○為陳
    坤泉之子女，陳添明於 97年6月10日死亡，戊○○○、寅○
    ○、子○○、癸○○、壬○○為陳添明之子女，依法聲明承
    受訴訟。為此，依民法第184條、第185條、第188條、第191
    條之2、第192條、第 194條規定提起本件訴訟。而上訴人因
    系爭車禍事故所受之損害計有：
  (1)醫療費用：癸○○支出陳坤泉受傷後至死亡前之醫療費用，
    新臺幣（下同）2萬9843元。
  (2)看謢費用：陳坤泉受傷後至死亡前，不能自由活動，生活無
    法自理，須人全天看謢，癸○○雇請看護3人，共2天，以每
    日2500元計，支出1萬5000元。
  (3)殯葬費用：癸○○因陳坤泉死亡，支付殯葬費用共計39萬85
    15元。
  (4)扶養費用：陳添明 12年10月7日出生，現無積蓄及恆產，無
    謀生能力，不能維持生活，每月支出約2萬5000元，尚有5年
    可受扶養，扣除其他子女應負擔部分後，陳添明可請求扶養
    費用6萬元。
  (5)精神慰撫金：本件系爭車禍事故發生時，陳坤泉正值壯年，
    有美滿之家庭及固定良好之工作，今因被上訴人丙○○、丁
    ○○之行為，驟然喪失生命，致陳添明面對喪子之痛，飽受
    折磨，精神痛苦無法言喻，陳添明請求50萬元之精神慰撫金
    （言詞辯論期日減縮為10萬元），另上訴人己○○、辛○○
    、庚○○各請求30萬元之精神慰撫金（言詞辯論期日減縮為
    10萬元）。
  (三)系爭車禍事故發生之地點由南往北方向車道設有特種閃光黃
    燈號誌及慢、減速線等標誌、標線，當時並為下雨天，尤應
    減速慢行，且被上訴人丙○○、丁○○之車道為支線非主幹
    道，然被上訴人丙○○、丁○○竟未減速慢行至可作隨時煞
    停車之速度，被上訴人丙○○亦有超速違規情形。又系爭事
    故乃發生在空白無劃標線之 Y字型交岔路口內非彎道，亦無
    所謂虛擬中線而是共線，由行使車道較多者優先行使。而陳
    坤泉沿華陽路由北往南係直行進入左側之產業道路，並未跨
    越分向限制線左邊逆向行駛，亦未失控衝向對向車道，況陳
    坤泉已行駛至無劃分線道4分之3的地方，並已開啟左轉方向
    燈，且車頭已朝東轉向時，路權優先於被上訴人丙○○，且
    陳坤泉進入此 Y字型交岔路口有右岔及左岔二車道，相對路
    權亦優於被上訴人丙○○之單一左轉車道，詎被上訴人丙○
    ○竟違規右轉欲超越陳坤泉。綜此，被上訴人丙○○、丁○
    ○就系爭車禍事故之發生並無不能注意之情事，則就系爭車
    禍事故之發生確有過失，且陳坤泉因被上訴人丙○○、丁○
    ○上述違規行為發生死亡結果，具有因果關係。而被上訴人
    丙○○於系爭車禍事故發生時受雇於被上訴人白君魁、甲○
    ○○○○○，故被上訴人等應負連帶損害賠償責任。又陳坤
    泉能直行行駛即表示其意識仍清晰，至酒精濃度為換算得出
    ，存有誤差，是否確達不能安全駕駛，與駕駛人個別體質、
    對酒精之反應及當時身體狀況等因素攸關，尚不能僅以酒精
    濃度最大值之推算，據此認定陳坤泉無法安全駕駛。另強制
    責任死亡保險金 150萬元是賠償給陳坤泉之母親即訴外人陳
    蘇貞貞，上訴人本件請求並未包括上開 150萬元賠償在內，
    且已經被上訴人同意。
  (四)綜上，被上訴人應連帶給付癸○○43萬4358元；上訴人陳添
    明10萬元；上訴人己○○、辛○○、庚○○各10萬元，及均
    自起訴狀繕本送達最後一名被上訴人之翌日即 97年3月13日
    起至清償日止，按年息百分之 5計算之利息。（於原審請求
    被上訴人應連帶給付癸○○44萬3358元；陳添明56萬9000元
    ；己○○、辛○○、庚○○各30萬元，及均自起訴狀繕本送
    達最後一名被上訴人之翌日即 97年3月13日起至清償日止，
    按年息百分之 5計算之利息，並願供擔保請准宣告假執行。
    原審為癸○○、陳添明、己○○、辛○○、庚○○敗訴之判
    決，彼等聲明上訴，因陳添明死亡，由戊○○○、寅○○、
    子○○、癸○○、壬○○聲明承受訴訟，求為判決(一)原判決
    廢棄。(二)被上訴人丙○○等應連帶給付癸○○43萬4358元；
    陳添明56萬9000元；己○○、辛○○、庚○○各30萬元，及
    均自起訴狀繕本送達最後一名被上訴人之翌日即97年3月13
    日起至清償日止，按年息百分之5計算之利息。(三)願供擔保
    請准宣告假執行。於言詞辯論期日減縮聲明為(一)原判決廢棄
    。(二)被上訴人丙○○等應連帶給付癸○○43萬4358元；陳添
    明10萬元；己○○、辛○○、庚○○各10萬元，及均自起訴
    狀繕本送達最後一名被上訴人之翌日即97年3月13日起至清
    償日止，按年息百分之5計算之利息。（故上訴人等未上訴
    部分已經確定，本院僅就上訴人上訴之範圍內為審理。）
四、被上訴人則以下列各點抗辯，並求為判決駁回上訴：
  (一)被上訴人丙○○、甲○○○○○○、白君魁：據臺灣南投地
    方法院檢察署檢察官不起訴處分書所示，被上訴人丙○○顯
    客觀上已盡善良管理人之責，仍無法避免系爭事故之發生，
    且陳坤泉酒後駕駛，經抽血檢驗換算呼氣酒精濃度高達每公
    升0.665毫克，顯然危險駕駛並危及其他道路使用者之用路
    安全，因此渠等對系爭事故之發生並無責任及過失可言。且
    被上訴人丙○○本係要直行，因下意識要閃開陳坤泉所駕之
    A 車，才轉動方向盤向右轉。又上訴人已請領強制汽車責任
    保險死亡保險金150萬元，依法應扣除之，然被上訴人丙○
    ○無過失，則渠等自無須負任何賠償責任。
  (二)被上訴人丁○○：系爭車禍事故之發生，純係陳坤泉無照且
    酒後駕駛，酒精濃度並已超過0.55，無法安全駕駛，仍違規
    駕駛，因意識不清而衝入對向車道，以致與被上訴人丙○○
    所駕駛之 B車對撞死亡，伊雖未保持安全距離而煞車不及，
    追撞被上訴人吳志芳之 B車，然系爭車禍事故之發生尚與伊
    上開追撞行為無涉，且伊僅輕微撞擊被上訴人丙○○所駕駛
    之 B車，與陳坤泉之死亡實無因果關係，自無過失責任可言
    。況系爭車禍事故發生之路口雖無劃設雙黃線，仍有虛擬中
    線，各車應遵行各自方向，非可跨越對向車道，故上訴人請
    求伊負損害賠償責任，顯無理由。縱伊就系爭車禍事故之發
    生有疏忽之責，仍得主張過失相抵。且上訴人主張之醫療費
    用，為非健保身分之支出，尚得變更為健保身分後退還大部
    分；看護費用，看護人數高達三人逾越合理範圍，每日看護
    費用亦高出行情，且未舉證該費用之支出；扶養費用，上訴
    人主張之標準依據為何，未見舉證說明；精神慰撫金，陳坤
    泉酒後駕車，違反道路交通規則在先，且伊所駕 C車亦因系
    爭車禍事故受有損害，並未求償，上訴人請求之金額顯然過
    高。又上訴人已受領強制汽車責任保險死亡保險金 150萬元
    ，依法應扣除之。
五、兩造不爭執事項：
  (一)被上訴人丙○○前係址設南投縣南投市○○路 316號原被上
    訴人白君魁即中信行之貨運司機，為從事駕駛業務之人，於
    95年3月23日下午 2時53分許駕駛B車，沿南投縣南投市○○
    路由南往北方向行駛；被上訴人丁○○駕駛 C車緊跟在後行
    駛至華陽路，適有上訴人癸○○之兄弟即陳坤泉駕駛Ａ車，
    沿南投縣南投市○○路由北往南方向行駛，與被上訴人丙○
    ○所駕Ｂ車相撞，被上訴人丁○○未與前車保持安全間距，
    而自後撞擊被上訴人丙○○駕駛之 B車。陳坤泉於車禍後胸
    部挫傷致血氣胸死亡。
  (二)被上訴人丙○○、丁○○經臺灣南投地方法院檢察署檢察官
    於96年11月22日以96年度偵字第202號及207號為不起訴處分
    ，經上訴人癸○○再議後，經臺灣高等法院臺中分院檢察署
    發回續行偵查。被上訴人丙○○經臺灣南投地方法院檢察署
    檢察官於 97年8月6日以97年度偵續字第2號為不起訴處分，
    經再議後駁回確定；被上訴人丁○○則經檢察官認有過失致
    人於死犯嫌向原法院刑事庭提起公訴，經原法院刑事庭於98
    年4月6日以97年度交易字第93號為無罪判決，並經本院刑事
    庭駁回上訴。
  (三)陳添明為陳坤泉之父，於 97年6月10日死亡。陳添明除了陳
    坤泉之外尚有五名成年子女及配偶陳蘇貞貞，上訴人己○○
    、辛○○及庚○○為陳坤泉之子女。
  (四)保險公司已同意給付陳坤泉親屬 150萬元強制汽車責任保險
    金。
六、兩造爭執事項：
  (一)被上訴人丙○○、丁○○二人就陳坤泉之死亡有無過失責任
    ？另乙○○、甲○○○○○○是否要就被上訴人丙○○有無
    過失負責？
  (二)上訴人5人得請求之損害賠償為何？
七、按刑事訴訟判決所認定之事實，固非當然有拘束民事訴訟判
    決之效力，但民事法院調查刑事訴訟原有之證據，而斟酌其
    結果以判斷事實之真偽，並於判決內記明其得心證之理由，
    即非法所不許（最高法院 49年台上字第929號判例意旨參照
    ）。原審依職權調閱原法院97年度易字第93號過失致死案件
    （含偵審卷）並影印節本附卷。按不法侵害他人之權利者，
    負損害賠償責任，民法第184條第1項前段定有明文。故侵權
    行為所發生之損害賠償請求權，以有故意或過失不法侵害他
    人權利為其成立要件，若其行為並無故意或過失，即無賠償
    之可言。故主張對造應負侵權行為責任者，應就對造之有故
    意或過失負舉證責任（最高法院58年台上字第1421號判例、
    82年度台上字第 267號判決意旨參照）。而所謂過失則係指
    行為人雖非故意，但按其情節應注意，並能注意，而不注意
    ，或對於構成侵權行為之事實，雖預見其能發生而確信其不
    發生者而言。另數人共同不法侵害他人之權利者，連帶負損
    害賠償責任，民法第185條第1項前段定有明文。且共同侵權
    行為責任之成立，係以各共同行為人均須具備民法第 184條
    侵權行為之成立要件為前提。又損害賠償之債，以有損害之
    發生及有責任原因之事實，並且二者之間，須有相當因果關
    係為成立要件。故上訴人等人主張損害賠償之債，如不合於
    此項成立要件者，即難謂依法有損害賠償請求權之存在（最
    高法院48年台上字第481號判例意旨參照）。
八、上訴人主張被上訴人丙○○及丁○○對系爭車禍事故造成陳
    坤泉死亡有過失及相當因果關係一節，為被上訴人所否認。
    經查：
  (一)系爭車禍事故發生地點，係劃有分向限制線之雙向各一車道
    之道路，且為彎道，又事故發生後，被上訴人丙○○所駕 B
    車及被上訴人丁○○所駕駛之 C車，最後均停置在南投縣南
    投市○○路北向車道內，其等左側車身距分向限制線尚有0.
    4公尺之距離，而陳坤泉所駕A車則呈車頭朝東方向車尾則呈
    打滑在朝西方向，部分車頭停置於北向車道上，且被上訴人
    丙○○所駕B車與陳坤泉所駕A車撞擊後散落於路面之擋風玻
    璃、保險桿碎片，均散落在被上訴人丙○○行駛之前方車道
    內。再者，被上訴人丙○○駕駛之 B車左前側保險桿遭碰撞
    破損、右前側車頭、右側車頭燈完好，至陳坤泉所駕 A車則
    係車頭全毀，足認兩車之撞擊點，應在被上訴人丙○○所駕
    B車之左前車頭及陳坤泉所駕A車全部車頭，此有道路交通事
    故現場圖一份及現場照片18張在卷可參。綜合肇事後AB兩車
    之現場掉落物位置及兩車之撞擊點位置，堪以認定應係陳坤
    泉駕駛 A車跨越分向限制線，自行撞擊被上訴人丙○○所駕
    駛 B車之左前側，被上訴人丙○○無跨越分向限制線行駛之
    事實。
  (二)再參以陳坤泉經法醫抽血檢驗其血液酒精成份，檢驗結果含
    酒精 123MG/DL，經換算呼氣酒精濃度達每公升0.665毫克，
    有法務部法醫研究所95年5月29日法醫毒字第095002156號函
    附卷可按，是陳坤泉不僅係酒後駕車違反道路交通安全規則
    第114條第2款之規定（吐氣所含酒精濃度超過每公升0.25毫
    克，不得駕車），且其酒精濃度值已逾規定達二倍以上，其
    生理上情況已顯現危險駕駛之客觀情況，而危及其他道路使
    用者。上訴人雖質疑鑑定結果，然僅泛稱法務部法醫研究所
    專業鑑定能力不足，預算員僅3分之1法定編制，亦即實務上
    僅能支援解剝、複驗、死因鑑定等工作為主。無法就陳坤泉
    體內是否含酒精抽血檢驗工作作進一步之鑑定，且其儀器無
    法與日俱進，是否正確並非無疑云云。然法務部法醫研究所
    僅於檢察官函送陳坤泉之尿液請求鑑定時，以上開「專業鑑
    驗人力不足」，預算員僅3分之1法定編制，亦即實務上僅能
    支援解剝、複驗、死因鑑定等工作為主，請檢察官另洽其他
    相關單位辦理，並非上訴人所指「專業鑑定能力不足。」（
    見調閱之台灣南投地方法院檢察署 95年度相字第141號卷第
    84頁）惟經檢察官再次委請該所予以鑑定，該所以螢光偏極
    免疫分析法、頂空氣相層析分析法及氣相層析質譜分析法檢
    測，檢驗結果含酒精123MG/DL，經換算呼氣酒精濃度達每公
    升0.665毫克，（同上卷第 89頁）檢驗方法甚為科學，上訴
    人質疑檢驗結果，並無所據，應不足採。
  (三)本件車禍事故經送請臺灣省車輛行車事故覆議鑑定委員會鑑
    定結果，亦同認定：「若陳車行向係沿華陽路往南投縣南投
    市區方向直行，則(1)陳坤泉於雨天酒精濃度過量駕駛自小客
    車，左偏行駛，為肇事原因。(2)丙○○無肇事因素」有該鑑
    定委員會95年9月13日府覆議字第0950一00736號函在卷可參
    ，益徵被上訴人丙○○並無過失責任。
  (四)另國立交通大學行車事故鑑定意見書對本件車禍事故之鑑定
    意見三記載：現場與車損照片顯示：B車前輪往右偏轉，B車
    與A車均左前方嚴重凹損（原審卷307頁編號09、10照片參照
    ），B車前擋風玻璃脫落並掉在其右前方（原審卷303頁編號
    01照片參照），顯示 B車在撞擊前瞬間曾欲往右閃避，兩車
    則互以左前角對撞，且A車具有往左（東）動能始得造成B車
    前擋風玻璃往東拋離，現場 A車來向屬於右彎路段（原審卷
    303頁編號 02照片參照），高速行駛時過彎必然產生往外徑
    之離心力，此即 A車所具往左動能來源。衡諸B車總重量與A
    車重量比例懸殊，撞擊後 B車被往後推擠的機會極微小，推
    斷兩車觸擊點（POI，Point  of  Impact）應在 B車停止地
    點往後（南）若干短距離處。則從兩車最終停止位置判斷，
    A車已經錯過左轉產業道路的路徑（原審卷307頁編號09照片
    參照）；參以台灣省南投縣區車輛行車事故鑑定委員會現場
    勘查圖（比例尺1／200），與前述推論亦符合等情。上開鑑
    定乃綜合研判陳坤泉無照、體內酒精濃度過量，駕駛 A車在
    彎道左偏行駛，為肇事原因。被上訴人丙○○駕駛 B車，無
    肇事因素。此有該鑑定意見書在卷可佐。前開鑑定既係依據
    肇事車損狀況與肇事車輛現場位置，參考物理原理做出之結
    論，應屬可採。
  (五)上訴人雖謂被上訴人丙○○於系爭車禍事故發生時有超速行
    駛，具有過失云云，惟按車輛駕駛人逆向行駛或跨越分向限
    制線行駛之行為，若係行進間突然改變方向，攔阻於對向車
    道，致對向來車無法預見，或雖得預見，但無法閃避者，自
    難謂對向駕駛人有過失可言。依系爭車禍事故道路交通事故
    現場圖及現場照片所示，發生本件車禍事故之地點係在彎道
    ，且現場為劃有分向限制線之雙向各僅一車道，茲陳坤泉駕
    A 車猝然違規逆向行駛至被上訴人丙○○行駛之車道內，因
    雙向各僅一車道，且該處為彎道，被上訴人丙○○駕駛之 B
    車無法閃避，除緊急煞車，已無法採取其他適當之閃避行為
    ，從而，就此情節而論，被上訴人丙○○對於系爭車禍事故
    已盡其應盡之防止義務，自無過失責任可言。而被上訴人丙
    ○○辯稱所駕 B車向右轉，係因遇系爭車禍事故下意識要閃
    開陳坤泉之 A車，才轉動方向盤向右轉等節，亦未悖於常理
    ，上訴人執此即謂被上訴人丙○○違規右轉欲超越陳坤泉所
    駕Ａ車一節，亦非足採。至於被上訴人吳志芳縱有超速行駛
    情形，然而，單純交通安全規則之違反與過失責任之有無，
    於法究屬二事，非謂違反交通安全規則即屬有過失，而系爭
    車禍事故之發生，如前所述，係由於陳坤泉駕駛 A車猝然違
    規行駛至被上訴人丙○○行駛之車道內，而依當時具體之情
    況，被上訴人丙○○除了緊急煞車並將車頭向右轉外，已無
    法採取其他適當之閃避行為，且兩車發生撞擊之地點亦在被
    上訴人丙○○行駛之車道內，則被上訴人丙○○縱有違反道
    路交通安全規則之不得超速規定，核與本件系爭車禍事故之
    發生並無相當因果關係，是以，尚難以被上訴人丙○○違反
    該交通安全規則即認定被上訴人丙○○對於陳坤泉之死亡結
    果有何過失。
  (六)上訴人另稱陳坤泉於系爭車禍事故前係沿華陽路由北往南方
    向行駛，行經華陽路481之1號前後，係欲往華陽路旁產業道
    路返回稟路住處，陳坤泉並已開啟左轉方向燈，且車頭已
    朝東轉向時，路權優先於被上訴人丙○○，被上訴人丙○○
    未禮讓陳坤泉先行及減速慢行有過失一節。惟按行至無號誌
    之交叉路口，車道數相同時，轉彎車應暫停讓直行車先行，
    不得占用來車道搶先左轉，轉彎車應讓直行車先行（道路交
    通安全規則第 102條第1項第2款、第5款及第7款參照），縱
    如上訴人所稱陳坤泉駕駛 A車當時欲往華陽路旁產業道路返
    家為真，然陳坤泉駕 A車原行駛於劃有分向限制線之華陽路
    ，欲往左側產業道路，應屬轉彎車，理應讓對向直行之被上
    訴人丙○○所駕 B車先行始符道路交通安全規則。且上訴人
    主張陳坤泉車頭已朝東轉向時，路權優先於被上訴人丙○○
    ，被上訴人丙○○駕B車應讓陳坤泉所駕A車先行云云，然其
    主張未據提出證據證明陳坤泉當時車頭已朝東轉向，被上訴
    人丙○○猶未注意及之，撞及陳坤泉之 A車，是其主張不足
    採取。
  (七)又上訴人對被上訴人丙○○提出過失致死之刑事告訴後，經
    臺灣南投地方法院檢察署以 96年度偵字第202號以罪嫌不足
    為不起訴處分，雖經上訴人聲請再議，臺灣高等法院臺中分
    院檢察長發回續行偵查，然最終經臺灣南投地方法院檢察署
    以 97年度偵續字第2號，仍以被上訴人丙○○就陳坤泉之死
    亡無過失，而為不起訴處分，上訴人聲請再議，經臺灣高等
    法院臺中分院檢察長以97年度上聲議字第1562號處分書駁回
    再議確定，此有上開處分書可佐。綜上，被上訴人丙○○抗
    辯其並無過失，洵屬可採。
  (八)至於被上訴人丁○○駕 C車未保持行車安全距離而自後追撞
    之事實，固為被上訴人丁○○所不否認，然被上訴人丙○○
    所駕駛 B車車尾僅有部分掉漆斑駁，有照片可證（原審卷31
    0頁參照），可見被上訴人吳安勝駕駛C車自後撞及被上訴人
    丙○○所駕Ｂ車產生之撞擊力道並未強大至足以追撞陳坤泉
    所駕Ａ車。
  (九)再員警製作之道路交通事故現場圖下方肇事經過摘要係記載
    略以：陳坤泉駕駛 Ａ車失控與對向丙○○所駕B車對撞，致
    使緊跟在 B車後同向之被上訴人丁○○駕駛C車「二次追撞」
    B 車後車尾等語，另被上訴人丙○○於警詢及偵查中亦證述
    略以：伊駕駛Ｂ車沿南投市○○路由南向北行駛，至案發處
    時，對向之陳坤泉駕駛 A車突然失控跨越中心雙黃線衝入伊
    所行駛車道，伊見狀後緊急煞車，B車已停止，然A車前車頭
    仍衝撞伊所駕駛之B車左前車頭，後方自小客車即C車之前車
    頭又追撞伊後車尾。車禍後伊所駕駛之 B車左前車頭、車門
    嚴重損壞、後車尾輕微受損；A車則前車頭嚴重損壞；C車之
    前車頭（引擎蓋）輕微損壞等語明確。而被上訴人丙○○關
    於車損之證詞，亦核與卷附照片18幀相符。其上開所證內容
    並與前述道路交通事故現場圖肇事經過摘要之記載互符。是
    系爭事故曾發生「二次撞擊」，第一次撞擊係A車與B車之「
    對撞撞擊」，完畢後始發生C車與B車之「追撞撞擊」。至於
    國立交通大學上開鑑定書亦認被上訴人丁○○未與前車保持
    安全距離，追撞前方已肇事車輛為肇事原因等情，然所述「
    肇事原因」，應係指被上訴人丁○○對於所駕 C車撞擊被上
    訴人丙○○駕駛之 B車有可歸責之事由（未與前車保持安全
    距離），是以若無前階段陳坤泉駛入被上訴人丙○○車道造
    成之對撞事故，或無後階段被上訴人丁○○駕駛 C車追撞被
    上訴人丙○○所駕 B車之第二次追撞結果，且被上訴人丁○
    ○所駕C車追撞被上訴人丙○○所駕B車之行為，僅造成毀損
    B 車之後車尾部分，可見撞擊力道並未強大至足以追撞陳坤
    泉所駕 A車，尚不足以導致陳坤泉死亡之結果，是被上訴人
    丁○○第二次追撞行為與陳坤泉死亡結果間，並無相當因果
    關係。
  (十)原法院刑事庭嗣函詢行政院衛生署南投醫院，該院以 98年2
    月18日投醫病字第0980000960號函函覆略以：被害人於95年
    3月23日15時 13分許由消防局救護車送至該院前心肺功能已
    停止，依其當時傷勢情況，無法區辨出受傷機轉（撞擊過程
    ）及撞擊次數等語，堪認南投醫院亦無法在陳坤泉身上發現
    明顯之二次傷勢。故被上訴人丁○○所駕 C車自後追撞被上
    訴人丙○○所駕之 B車前，B車既被A車撞及，陳坤泉亦因該
    次對撞而死亡，則被上訴人丁○○追撞 B車與陳坤泉之死亡
    ，即難認有相當因果關係，亦無何故意、過失可言。
  (十一)被上訴人丁○○所涉過失致死案件，經檢察官提起公訴後，
    原法院刑事庭判決無罪，檢察官不服提起上訴，經本院駁回
    上訴確定，有原法院97年度交易字第93號及本院98年度交上
    易字第 830號刑事判決附卷可稽，（本院卷第157至162頁）
    被上訴人丁○○抗辯其並無過失，洵屬可採。
九、綜上所述，本件系爭車禍事故係因陳坤泉酒後駕車、不能安
    全駕駛而仍為之，且駕駛 A車逆向駛入被上訴人丙○○所駛
    B 車車道發生對撞致胸部挫傷致血氣胸死亡，被上訴人丙○
    ○對陳坤泉因系爭事故之死亡結果並無故意或過失使其發生
    。而被上訴人丁○○駕駛C車於A車撞及B車後始追撞B車，該
    撞擊行為並非造成陳坤泉身故之原因，故陳坤泉之死亡與被
    上訴人丁○○駕C車追撞被上訴人丙○○所駕B車之行為間應
    無相當因果關係。是以上訴人雖因系爭車禍事故受有損害，
    惟未舉出任何積極證據證明被上訴人丙○○、丁○○對系爭
    車禍事故造成陳坤泉死亡之發生有任何故意或過失之情形及
    相當因果關係存在。從而，上訴人依侵權行為之法則，請求
    被上訴人丙○○、丁○○及丙○○之僱用人即甲○○○○○
    ○、乙○○連帶賠償，為無理由，應予駁回。上訴人之訴既
    應駁回，其假執行之聲請亦失所附麗，應併予駁回。原審為
    上訴人敗訴之判決，及駁回其假執行之聲請，並無不合。上
    訴意旨指摘原判決不當，求予廢棄改判，為無理由，應予駁
    回。
十、本件為判決之基礎已臻明確，兩造其餘之攻擊、防禦方法及
    訴訟資料，均於本件判決結果不生影響，爰不一一論述，併
    此敘明。
十一、據上論結，本件上訴為無理由，依民事訴訟法第449條第1
      項、第78條，判決如主文。
中    華    民    國    99    年    7     月    13    日
                民事第三庭    審判長法  官  陳照德
                                    法  官  朱  樑
                                    法  官  曾謀貴
以上正本係照原本作成。
不得上訴。
                                    書記官  王麗珍
中    華    民    國    99    年    7     月    14    日
                                                      Ｓ

司法院資訊處製作；財團法人民間司法改革基金會備份。
